【裁判字號】    92,保險簡上,16
【裁判日期】    921023
【裁判案由】    給付保險金
【裁判全文】
臺灣臺北地方法院民事判決                      九十二年度保險簡上字第一六號
    上  訴  人  豐運貨運股份有限公司
    法定代理人  丁○○
    訴訟代理人  乙○○
    被  上訴人  友聯產物保險股份有限公司
    法定代理人  甲○○
    訴訟代理人  丙○○
當事人間請求給付保險金事件，上訴人對於中華民國九十二年四月三十日本院台北簡
易庭九十年度北保險簡字第一二五號第一審判決提起上訴，本院於九十二年十月九日
言詞辯論終結判決如下：
    主    文
上訴駁回。
第二審訴訟費用由上訴人負擔。
    事    實
甲、上訴人方面：
一、聲明：(一)原判決廢棄。(二)被上訴人應給付上訴人新台幣（下同）二十萬元，及自
    民國八十九年三月十五日起至清償日止，按年利率百分之五計算之利息。
二、陳述：除與原宣示判決筆錄記載相同者，茲引用之外，補稱：
  (一)系爭保險契約之有效日期為八十八年二月十日至八十九年二月十日中午十二時，
    上訴人已於同年十一月十八日簽發支票支付系爭保險費，系爭保險契約應已復效
    。
  (二)另被上訴人之業務員蔡玉華並無代墊系爭保險費，被上訴人才有催繳保費之信函
    ，另證人即其職員周月霞可證明上訴人確有繳納系爭保險費。
三、證據：除援用第一審所提證據外，補聲請訊問證人周月霞。
乙、被上訴人方面：
一、聲明：如主文第一項所示。
二、陳述：與原宣示判決筆錄記載相同者。
    理    由
一、本件上訴人起訴主張上訴人就所有車牌號碼ＷＪ─一八七號曳引車（下稱系爭車
    輛），向被上訴人投保強制汽車責任險，保險證號碼為「一二Ａ0000000
    號」（下稱系爭保險契約），保險期間自八十八年二月十日中午十二時起至八十
    九年二月十日中午十二時止，保險金額為每一人傷害醫療保險金二十萬元，保險
    費為三萬五千二百七十八元；嗣八十八年十二月八日下午三時，上訴人所僱用之
    司機黃新生駕駛系爭車輛行經台北縣新莊市○○路與中山路口時，過失擦撞訴外
    人張中權之機車，致其人車倒地受傷，上訴人立即向被上訴人報告出險，由被上
    訴人職員受理（賠案號碼為ＯＯ九ＨＡＯＯ─一二Ｏ），被上訴人查證後口頭承
    諾願賠償二十萬元，惟迄今仍未履行給付保險金之義務；上訴人就本件肇事賠償
    責任業與張中權達成和解協議，已先賠償其醫療費、精神慰撫金、機車損失等共
    計五十一萬二千九百四十九元，依系爭保險契約，上訴人先就其中之二十萬元請
    求被上訴人給付，並請求自八十九年三月十五日起至清償日止按年息百分之五計
    算之利息等語。被上訴人則以：上訴人於八十八年四月八日簽發繳付保險費三萬
    五千二百七十八元之支票，經被上訴人提示後遭退票，被上訴人於八十八年九月
    二十八日發函限上訴人應於七日內與被上訴人公司聯絡人黃女晏聯絡，惟上訴人
    並未置理，被上訴人業於八十八年十月六日將該保單註銷，系爭保險契約既已註
    銷失效，何來復效之可能；上訴人所稱補繳保險費之系爭支票，並未存入被上訴
    人公司，系爭保險契約並未復效，上訴人本件主張並無理由等語，資為抗辯。
二、上訴人主張就其所有之系爭車輛，於八十八年二月間向被上訴人投保強制汽車責
    任險，保險期間自八十八年二月十日中午十二時起至八十九年二月十日中午十二
    時止，保險金額為每一人傷害醫療保險金二十萬元，保險費為三萬五千二百七十
    八元，上訴人八十八年四月八日簽發用以支付保險費之支票，經被上訴人提示後
    退票，八十八年十二月八日下午三時，上訴人所僱用之司機黃新生駕駛系爭車輛
    過失肇事，撞及訴外人張中權，上訴人已與被害人達成和解協議之事實，既為被
    上訴人所不爭執，且有強制汽車責任險保單、和解書、診斷證明書等件在卷可資
    佐證，應堪信為真實。則本件所應審酌者即在於：系爭保險契約是否因上訴人未
    繳交保險費，而於系爭車輛肇事前即經被上訴人註銷失效？
（一）系爭保險契約業經被上訴人合法終止並註銷失效：
  １、經查：上訴人於八十八年四月八日簽發用以支付保險費之支票，經被上訴人提
      示後退票，迄八十八年九月間均無繳納保險費記錄，被上訴人於八十八年九月
      八日發函催繳，限上訴人應於七日內與被上訴人公司聯絡人黃女晏聯絡，屆期
      如未聯絡，將依強制汽車責任保險單條款第七條關於未繳保險費得拒絕承保之
      規定，予以註銷，而因仍未獲上訴人繳納，被上訴人業於八十八年十月六日註
      銷系爭保險契約、拒絕承保之事實，有被上訴人業務員切結書、存證信函、財
      政部關貿網站新強制險批單註銷記錄網頁附卷可稽，上訴人雖主張於第一次簽
      發之支票退票，經被上訴人催繳後，已於八十八年十一月十八日另簽發八十八
      年十二月五日期、面額三萬一千四百六十四元之系爭支票，交予被上訴人之業
      務員即證人蔡玉華補繳保險費云云，並舉卷附書有系爭車輛車號之支票存根為
      據，惟查：系爭支票並未以被上訴人為受款人等情，既有系爭支票影本一份在
      卷可資佐證（見原審卷第四十一頁），則上訴人主張系爭支票係為支付系爭保
      險費云云，即與投保人為免支付保險費之支票遭盜領均會以保險人為支付保險
      費支票之付款人之常情相違，而有可疑。
  ２、次查：依前述被上訴人八十八年九月八日函（見原審卷第五十八頁）所載，被
      上訴人已指定上訴人若欲補繳系爭保險費應與黃女晏聯絡，乃上訴人竟仍於八
      十八年十一月十八日另行簽發系爭支票交由證人蔡玉華收受，並經證人蔡玉華
      兌訖，明顯與被上訴人通知上訴人應行聯絡並補繳之催告函內容相佐，則上訴
      人開立予證人蔡玉華並經證人蔡玉華兌訖之系爭支票是否確為支付系爭保險契
      約之保險費，即大有可疑，經衡量證人蔡玉華兌訖系爭支票亦有可能係基於其
      與上訴人另外之原因關係（如私人借貸或他筆保險費），本院即難僅憑系爭支
      票經兌訖之事實即認定被上訴人已收受系爭保險費，系爭保險契約並因系爭支
      票之兌付而復效。
  ３、另經參考證人即與上訴人接洽承攬系爭保險契約之業務員蔡玉華於原審結證稱
      ：八十八年九月間上訴人確實尚未繳交保險費，因而其出具切結書告知公司應
      予註銷，八十八年十一月間其雖曾收受系爭支票，然因上訴人貨運公司承保之
      同款車輛很多，已不記得系爭支票係支付何車輛之保險費，或是為清償有時業
      務員會先代保戶墊繳之保險費，但本件保險期間自八十八年二月即開始，公司
      一般要求三個月內必須收到保險費，其不可能接受十二月份始到期的支票來支
      付系爭保險契約之保險費等語（見原審卷第一四二頁），亦可得知上訴人所稱
      系爭支票係為支付系爭保險費云云，與保險業實務操作明顯有違，而不可採信
      ，系爭保險契約並不因上訴人兌現系爭支票而復效。
（二）上訴人於本院審理時雖另請求傳訊證人即其職員周月霞，惟縱周月霞到庭亦不
      過僅能證明其曾將系爭支票交付予證人蔡玉華，尚無法說明上訴人為何未依被
      上訴人前述催告函與黃女晏聯絡，而逕將系爭支票以未載明受款人之方式交付
      予證人蔡玉華之違常事實，且無法影響本院認定系爭保險契約業經合法終止註
      銷之心證，是並無加以傳訊之必要，以節省訴訟勞費，應併敘明。
三、綜上所述，本件上訴人主張系爭保險契約已復效為不足採，被上訴人抗辯系爭保
    險契約業經合法終止尚屬可信。是則上訴人執系爭保險契約主張被上訴人應給付
    二十萬元，及自八十九年三月十五日起至清償日止按年利率百分之五計算之利息
    ，自屬無據，原審為上訴人敗訴之判決，並無不合。上訴意旨指摘原判決不當，
    求予廢棄改判，為無理由，應予駁回。
四、據上論結，本件上訴為無理由，依民事訴訟法第四百三十六條之一第三項、第四
    百四十九條第一項、第七十八條，判決如主文。
中      華      民      國    九十二    年      十      月    二十三    日
                             民事第六庭審判長法    官   林惠瑜
                                             法    官   郭美杏
                                             法    官   詹駿鴻
正本係照原本作成
不得上訴
中      華      民      國    九十二    年      十      月    二十七    日
                                             書 記 官   官碧玲


司法院資訊處製作；財團法人民間司法改革基金會備份。
